臺灣臺北地方法院民事判決　　　　　　　　　　　　九十三年度重訴字第一七五號
　　原　　　告　第一商業銀行股份有限公司
　　法定代理人　丙○○
　　訴訟代理人　乙○○
　　被　　　告　甲○○
　　訴訟代理人　徐滄明律師
右當事人間請求返還墊款事件，本院於中華民國九十三年十二月十日言詞辯論終結，
判決如左：
    主  文
被告應給付原告新加坡幣肆拾貳萬肆仟佰元，及自民國九十三年二月七日起至清償
日止，按年利率百分之四點七五計算之利息。被告並得於給付時，按原告銀行牌告賣
出新加坡幣即期匯率折付新臺幣給付之。
訴訟費用由被告負擔。
    事  實
一、原告方面：
  (一)聲明：如主文第一項所示。
  (二)陳述：被告於民國八十七年三月十二日與原告銀行簽訂客戶貸款保證書（
    GUARANTEE FOR ADVANCES TO CUSTOMER，以下均稱客戶貸款保證書），就訴外人
    Giantronics Pte Ltd.對於原告貼現、墊付票據及其他融資方式所積欠之一切債
    務，於美金二百五十萬元範圍內負連帶給付責任，嗣訴外人Giantronics Pte
    Ltd.以付款交單之交易條件（即D/P，意即Documents against Payment），於九
    十一年十二月至九十二年四月間陸續承兌匯票六紙，並由原告新加坡分行墊付票
    面金額，分別為新加坡幣八萬二千五百元、八萬二千八百元、六萬六千元、六萬
    九千元、四萬七千五百元、七萬六千五百元，詎訴外人Giantronics Pte Ltd.屆
    期未返還前開墊付金額，屢經催告未果，爰依據連帶保證契約關係，求為如主文
    第一項所示之判決。
  (三)證據：提出客戶貸款保證書英文本及中譯本、被告身分證、
    鑑卡各一份、原告銀行新加坡分行通知函英文本、中文譯本各二份及匯票、到單
    通知書、同業存款收支傳票英文本及中文譯本、信託收據各六份（以上均為影本
    ）為證。
二、被告方面：
  (一)聲明：原告之訴駁回。
  (二)陳述：1.本件應由新加坡法院管轄；2.被告否認擔保訴外人Giantronics Pte Ltd.
    對於原告之本件債務，原告提出之文件均為未經駐外單位認證之外國私文書，被
    告否認其為真正，原告應提出主債務成立之證明文件，否則保證債務僅為從屬債
    務，如無主債務存在，則保證債務失所附麗；3.兩造簽訂之客戶貸款保證書，應
    為一般保證契約非連帶保證契約，被告得主張先訴抗辯權。
    理  由
一、按我國涉外民事法律適用法乃係對於涉外事件，就內國之法律，決定其應適用何
    國法律之法，至法院管轄部分，並無明文規定，故就具體事件受訴法院是否有管
    轄權，當依法庭地法即本國法加以判斷。又按訴訟，由被告住所地之法院管轄，
    我國民事訴訟法第一條第一項前段定有明文。本件被告住所設在臺北市○○○路
    一九九巷十六弄一號二樓，依上開規定，本院自有管轄權，故被告辯稱：本院無
    管轄權云云，於法無據。次按法律行為發生債之關係者，其成立要件及效力，依
    當事人意思定其應適用之法律；當事人意思不明時，同國籍者依其本國法，國籍
    不同者依行為地法，行為地不同者以發要約通知地為行為地，如相對人於承諾時
    不知其發要約通知地者，以要約人之住所地視為行為地，涉外民事法律適用法第
    六條第一項、第二項定有明文。本件原告新加坡分公司與被告間簽訂之客戶貸款
    保證書並未約定適用之準據法，又被告雖係與原告銀行新加坡分公司訂立前開契
    約，然分公司並非獨立之權利能力主體，故原告新加坡分公司之國籍仍應以本公
    司之國籍為準。原告公司既在我國設立登記在案，則屬中華民國籍，被告亦屬中
    華民國籍，有
    定，兩造間因前開契約涉訟，其準據法自應適用兩造之本國法，即中華民國法律
    ，合先敘明。
二、再按訴狀送達後，原告不得將原訴變更或追加他訴，但擴張或減縮應受判決事項
    之聲明者，不在此限，民事訴訟法第二百五十五條第一項第三款定有明文。本件
    原告原起訴請求被告給付新加坡幣四十二萬四千三百元，及自九十二年十二月一
    日起至清償日止之遲延利息，嗣將前開利息起算日減縮以本件起訴狀繕本送達被
    告之翌日即九十三年二月七日起算，核屬減縮應受判決事項之聲明，於法並無不
    合，應予准許。
三、原告起訴主張：被告於八十七年三月十二日與原告新加坡分公司簽訂客戶貸款保
    證書，就訴外人Giantron ics Pte Ltd.對於原告貼現、墊付票據及其他融資方
    式所積欠之一切債務，於美金二百五十萬元範圍內負連帶給付責任，嗣訴外人
    Giantronics Pte Ltd.以付款交單之交易條件，於九十一年十二月至九十二年四
    月間陸續承兌匯票六紙，並由原告新加坡分行墊付如附表所示之票面金額，詎訴
    外人Giantronics Pte Ltd.屆期未返還前開墊付金額，屢經催告未果，爰依上開
    保證書之約定，求為命被告如數給付之判決。被告固不否認簽訂系爭保證書，惟
    以：被告並未擔保Giantronics Pte Ltd.積欠原告之本件債務，且原告提出之文
    件均為未經認證之外國私文書，被告否認其為真正，況該件主債務是否成立仍有
    疑問，縱認主債務存在，依照兩造簽訂之契約觀之，被告亦僅負一般保證人責任
    ，可主張先訴抗辯權云云，資為抗辯。
四、經查，兩造簽訂之客戶貸款保證書第一條即明訂：「本保證書簽署者謹此同意依
    據銀行要求，給付並償還目前或未來在任何時於任何地點之任何帳戶中所積欠銀
    行之全額款項．．．債權性質包括客戶單獨．．．申請通融或要求而取得之貼現
    或已付票據．．．」（「AGREE to pay and satisfy to the bank on demand
    all sums of money which are now or shall at any time be owing to the
    bank anywhere...including the amount of notes or bills discounted or
    paid... at the request either of the customer solely...」）及第八條：
    「．．．本保證書得被成立並視為對於目前積欠或未來積欠之本金的全部或一部
    分及利息之保證．．．」（「...this present guarantee shall be contrued
    and take effect as a guarantee of the whole and every part of the
    principal money and interest owing and to become owing as aforesaid...
    」）等約定內容（見本院卷第七頁及第八頁），可知被告係擔保訴外人Giantron
    ics Pte Ltd.對於原告現在或將來之一切債務，包括訴外人要求原告墊付之票據
    債務在內，被告亦同負給付義務。是被告辯稱：不擔保訴外人對於原告之本件墊
    付票款債務云云，與系爭契約約定不符，自不足取。再者，系爭保證書第一條約
    定：「本保證書所保證可向本人追究之最終全部責任」（「...PROVIDED ALWAYS
    that the total liability ultimately enforceable against me under this
    guarantee...」）等語（見本院卷第七頁），尤於第八條明訂：「．．．且為使
    銀行有權控告客戶．．．或保存任何其他方之完整債務責任，銀行得為審慎之故
    ，於認為適當之時隨時．．．」（「... And further for the purpose for
    the bank to sue the customer... or to preserve intact the liability of
    any part the bank may at any time place and keep for such time as it
    may think prudent...」）等語（見本院卷第八頁），益證原告基於系爭保證書
    ，得於任何時期請求被告給付訴外人Giantronics Pte Ltd.所積欠之債務，此約
    定與連帶保證債務之債權人得同時或先後向保證人為全部給付之請求之要件相符
    ，是可認為本件被告與原告所簽訂之系爭保證書屬連帶保證契約之性質無訛。被
    告辯稱：本件為一般保證契約並非連帶保證契約，被告得主張先訴抗辯權云云，
    亦非可取。故被告依系爭保證書之約定，對於訴外人Giantronics Pte Ltd.所積
    欠原告之一切債務，即應與訴外人Giantronics Pte Ltd.連帶負給付責任。
五、按法院得命提出文書之原本，不從前項之命提出原本或不能提出者，法院依其自
    由心證斷定該文書繕本或影本之證據力，又私文書經本人或其代理人簽名、蓋章
    或按指印或有法院或公證人之認證者，推定為真正，民事訴訟法第三百五十三條
    第一項、第二項、第三百五十八條第一項分別定有明文。亦即，私文書雖未經公
    證人之認證，僅不得推定其為真正，惟如有其他事證足以證明其為真正時，即不
    得僅因其未經認證而否定其證據力。又私文書雖無原本以供查驗時，法院仍得依
    其自由心證判斷該私文書影本之證據力，並非當然認為該等文書不具證據能力。
    經查，原告就訴外人Giantronics Pte Ltd.積欠原告債務之事實，業據其提出帳
    戶明細（見本院卷第四八頁）、Giantronics Pte Ltd.印鑑卡（第九十至九十一
    頁）、原告銀行新加坡分行通知函（第四九、五十頁）、匯票（第九至十四頁）
    、到單通知書（第五七、五九、六一、六三、六五、六七頁）、同業存款收支傳
    票（第五八、六十、六二、六四、六六、六八頁）、信託收據（第八一至八六頁
    ）各六份為證，雖均為影本，然本院審酌前開匯票、到單通知書及信託收據等件
    均有Giantronics Pte Ltd.之簽認，核與該公司存留於原告新加坡分行之印鑑相
    符，已足認為該簽名之真正。況且，現今國際貿易頻仍，各國進口商及出口商多
    以開發信用狀方式擔保付款，信用狀之交易流程並牽涉開狀銀行、押匯銀行，偶
    有付款銀行、保兌銀行、通知銀行或再押匯銀行，其間法律關係複雜，若因前開
    交易主體分屬不同國籍，而遽認為渠等所簽發或製作之信用狀、匯票、通知函、
    收據等文件均為外國私文書，須一一經由我國駐外機關單位認證後始生訴訟上證
    據能力，則無異使國際貿易糾紛於我國法院涉訟時舉證之困難大增，不甚合理。
    準此，縱前開文件未經我國駐外機關單位之認證，本院認為前開文件彼此得以相
    互佐證，已足堪認為形式上真正。故被告徒以：未經認證云云空言否認前開文件
    之真正，自非可取。次查，依據原告提出之前開文件實質內容足認，原告主張其
    新加坡分行於八十六年起提供訴外人Giantronics Pte Ltd.一年一期以美金二百
    萬元為額度之融資擔保，其利率按年利率百分之四點七五計算，嗣於九十一年十
    二月二十三日、九十二年一月二十二日、二月十日、三月七日、三月十二日、三
    月三十一日，有訴外人Fonny Computers(S) Pte Ltd.及Centurious Technology
    Pte Ltd.陸續持訴外人Giantronics Pte Ltd.承兌之匯票六紙向原告新加坡分行
    押匯，經原告付款並通知Giantronics Pte Ltd.後，依序於九十一年十二月二十
    三日、九十二年一月二十三日、二月十日、三月十一日、三月十二日、四月一日
    簽立信託收據，向原告新加坡分行領取載貨證券等單據，由原告新加坡分行代墊
    前開匯票票面金額新加坡幣七萬六千五百元、六萬六千元、六萬九千元、四萬七
    千五百元、八萬二千八百元、八萬二千五百元，而約定於九十二年二月二十一日
    、五月二十三日、六月十日、七月九日、七月十日、七月三十日償還前開代墊款
    項，詎Giantronics Pte Ltd.屆期未清償，尚積欠新加坡幣四十二萬四千三百元
    ，及按年利率百分之四點七五計算之遲延利息迄未給付等情，自堪信為真實。
六、綜上所述，原告依據系爭保證書之約定，請求被告給付Giantronics Pte Ltd.所
    積欠之新加坡幣四十二萬四千三百元，及自起訴狀繕本送達被告翌日即九十三年
    二月七日起至清償日止，按年利率百分之四點七五計算之利息，洵屬有據，應予
    准許。復按以外國通用貨幣定給付額者，債務人得按給付時，給付地之市價，以
    中華民國通用貨幣給付之，民法第二百零二條前段定有明文。是原告聲明於給付
    時，按原告銀行牌告賣出新加坡幣即期匯率折付新臺幣給付之，核無不合，亦應
    予准許。
七、據上論結，原告之訴為有理由，依民事訴訟法第七十八條，判決如主文。
中　　　華　　　民　　　國　　九十三　　年　　 十二 　　月　　二十四　　日
                              臺灣臺北地方法院民事第一庭
                                    審判長法  官  謝碧莉
                                          法  官  王貞秀
                                          法  官  林晏如
右為正本係照原本作成
如不服本判決應於送達後二十日內向本院提出上訴狀
中　　　華　　　民　　　國　　九十三　　年　　 十二 　　月　　二十四　　日
                                      法院書記官  高菁菁
